【裁判字號】    95,上易,975
【裁判日期】    950718
【裁判案由】    竊盜
【裁判全文】
臺灣高等法院刑事判決                 95年度上易字第975號
  上  訴  人  台灣士林地方法院檢察署檢察官
  被      告  乙○○
上列上訴人因被告竊盜案件，不服臺灣士林地方法院93年度簡上
字第59號，中華民國 95年3月21日第一審判決（聲請簡易判決處
刑案號：臺灣士林地方法院檢察署93年度偵字第2036號），提起
上訴，本院判決如下：
    主  文
上訴駁回。
    理  由
一、本件檢察官聲請簡易判決處刑意旨（與起訴有同一效力）略
    以：緣民國（下同）93年 2月21日為農曆2月初2，即民間信
    仰之土地公聖誕，甲○○遂於93年 2月20日晚間，將家中所
    供奉之木質濟公神像及濟公所持之葫蘆瓶依習俗放置於臺北
    縣淡水鎮○○街222巷1號對面福德宮（即土地公廟）之神案
    上，並於翌日前往土地公廟協助慶典之舉行。被告乙○○於
    同年月21日上午 7時55分許，進入上開福德宮內，見神案上
    有濟公神像及葫蘆瓶，竟基於為自己不法所有之意圖，將濟
    公神像及葫蘆瓶由神案上拿到地上，已將濟公神像裝入所攜
    帶之袋子內而欲裝入葫蘆瓶時，為被害人甲○○發現並喝止
    ，因而未得手，經被害人甲○○通知福德宮管理委員會主委
    吳秀華處理並報警，而查獲上情，因認被告乙○○涉犯刑法
    第320條第3項、第1項之竊盜未遂罪嫌云云。
二、按犯罪事實應依證據認定之，無證據不得認定犯罪事實；又
    不能證明被告犯罪者，應諭知無罪之判決，刑事訴訟法第15
    4條第2項及第301條第1項分別定有明文。而所謂認定犯罪事
    實之證據，係指足以認定被告確有犯罪行為之積極證據而言
    ，該項證據自須適合於被告犯罪事實之認定，始得採為斷罪
    資料，如未能發現相當證據，或證據不足以證明，自不能以
    推測或擬制之方法，以為裁判之基礎；至刑法上之竊盜罪，
    主觀上須具有意圖為自己或第三人不法所有之犯意，客觀上
    則必趁人不注意之際，而竊取他人所有之物為其成立要件（
    參照最高法院29年上字第3105號、40年臺上字第86號、30年
    上字第846號及23年上字第1892號判例）。
三、被告乙○○經合法傳喚無正當理由未到庭，爰不待其陳述逕
    行判決，合先敘明。
四、查公訴人據以認定被告涉有上述竊盜犯行，無非係以證人即
    被害人甲○○及證人即福德宮主委吳秀華之證述，並有被害
    人甲○○出具之贓物領具及現場照片等為其論據，訊據被告
    乙○○於原審法院審理時固不否認有於上開時地將濟公神像
    及葫蘆瓶由神案上取下，並將濟公神像裝入其袋內之事實，
    惟堅決否認有何公訴人指訴之竊盜犯行，辯稱：當天伊在取
    走前有擲茭問過神明，祂說伊可以將濟公神像請走，因濟公
    是邪神，伊要將濟公請到淡水媽祖廟去鎮壓，伊沒有要偷濟
    公神像之意思等語。經查：
    (一)被告於警詢之初即供稱因濟公係吃喝嫖賭之神，不是正神
      ，伊要把濟公請到別的廟等語（見偵查卷第5、6頁），而
      證人甲○○於原審法院審理時證稱：伊看到被告拿濟公神
      像時，問她為何要拿，她說是朋友託她來拿，伊再重問她
      ，她仍說同樣的話，伊告訴被告神像係伊的，被告之反應
      就開始罵濟公神像，說祂是邪神，不可以放在廟裡云云（
      見原審卷第 168頁），證人吳秀華於原審法院審理時結證
      稱：伊問被告怎麼可以到我們廟裡偷神像，被告說土地公
      廟是正神，濟公是邪神，所以土地公廟不可以放濟公神像
      ，不可以拜濟公神像云云（見原審卷第 176頁），被告於
      上午近 8時許，在不特定人得於進出該福德宮之際，不虞
      他人發覺而公然自神案上將濟公神像及所持之葫蘆瓶拿到
      地上，並欲裝入所攜帶之袋內，而於為證人甲○○、吳秀
      華發現時，被告即否認有竊取系爭濟公神像之犯行，而依
      被告所辯取走濟公神像係因濟公是邪神，要將濟公神像帶
      往媽祖廟鎮壓，其行徑固與常理有違，惟查：被告思想呈
      現過度宗教及政治意念，但無怪異之明顯妄想，現實感可
      ，心理測驗亦顯示被告之個性較自我為中心，傾向自我主
      張，容易有獨特想法及行為，行事固執缺乏彈性，除此之
      外，被告之社會功能及處理自己事務之能力皆可。被告平
      時即有宗教及政治方面之特立獨行之言行，本案之犯罪事
      實亦與宗教信仰有關，故被告犯本案之行為應與平時之個
      性有關等情，有行政院國軍退除役官兵輔導委員會臺北榮
      民總醫院94年 6月16日北總精字第0940035106號函檢附之
      精神狀況鑑定書附卷可參（見原審卷第129頁至131頁），
      而依被告於偵查中供稱：祭拜邪神會影響人之磁場，像以
      色列人祭拜巴力神，巴力神為邪神，導致以色列滅亡，濟
      公拿葫蘆瓶裝酒，亦是邪神，伊將濟公神像取走是因熱愛
      中華民族。伊不知道甲○○、吳秀華為何要拜火鶴花，在
      密宗，其代表男性生殖器，只有特種行業才會供奉火鶴花
      等語（見偵查卷第36頁），另於原審法院審理時供稱：伊
      有幫美國寫伊拉克方案，美國才賣我國最先進武器，此點
      請法院向 CNN詢問。伊有跟胡錦濤部下聯絡，此部分可詢
      問國防部岳天將軍。伊等朱鎔基5年，因而負債1百多萬，
      伊向美國請求保護等語（見原審卷第39頁），而參酌被告
      提出之答辯書狀，內容亦多記載其與朱鎔基之搏鬥過程（
      見偵查卷第40頁至48頁、原審卷第 197頁），綜上足認被
      告因其對宗教及政治之狂熱思想及本身之個性影響，其對
      於宗教、政治之論點異於常人，其思想、觀念已難與一般
      正常人相比擬，是被告因依其宗教上之認知，以濟公為邪
      神，請走濟公神像，乃係欲送往媽祖廟鎮壓之辯解，依被
      告對宗教之特殊見解來判斷，並非無據，是被告取走濟公
      神像時，主觀上是否有為自己不法所有之意圖，實非無疑
      。
    (二)證人甲○○及吳秀華於原審法院審理時均證稱：當天是土
      地公廟聖誕，廟裡有慶典，土地公廟信眾很多等語（見原
      審卷第166至176頁），被告於該土地公廟眾多信徒在場之
      際，有可能遭目睹之情況下，公然取走濟公神像及葫蘆瓶
      ，其是否有竊取上開物品之犯意，已非無斟酌之餘地，且
      衡情一般行竊者，於行竊時均係趁人不注意之際，以隱密
      之手段為之，以免遭人發覺，被告若有竊取系爭神像之犯
      意，衡諸常理，應不會選擇在光天化日土地公廟眾多信徒
      在場之情況下，下手行竊，否則，被告一著手即有遭信徒
      發現之虞，況被告亦稱其取走濟公神像前，有擲筊問神明
      ，係神明准許伊取走神像等語，被告倘有竊取系爭神像之
      犯意，當必於著手竊取前先環視四方，確定無人注意之際
      始行下手，始符情理，實不可能在大庭廣眾下，擲筊問卜
      後，於眾目睽睽情形，光明正大取走神像，是由被告異於
      常人之行止，顯見被告取走濟公神像時，主觀上並無竊盜
      之不法犯意。
    (三)至被害人甲○○出具之贓物認領保管單及福德宮照片、神
      桌照片、監視器翻拍照片等證據（見偵查卷第13頁至22頁
      ），無從證明被告於取走濟公神像及葫蘆瓶時，主觀上有
      為自己不法所有之意圖，尚不足作為認定被告有竊盜犯行
      之積極證據。
    綜上所述，被告客觀上縱有將濟公神像及葫蘆瓶自神案上取
    下，並將濟公神像裝入袋內之事實，惟其主觀上係認濟公為
    邪神，欲將該神像請至媽祖廟鎮壓，並無意圖為自己不法所
    有而竊取該神像之犯意，核其所為尚與刑法竊盜罪之構成要
    件有間，此外復查無何積極證據足資證明被告有何公訴人指
    訴之竊盜犯行，被告所辯並無竊取系爭神像之犯行等語，應
    堪採信，被告犯罪尚屬不能證明，原審因而以不能證明被告
    犯罪，而為被告無罪之諭知，經核並無不合，檢察官上訴意
    旨猶以被告取走濟公神像及葫蘆瓶時當場人贓俱獲，足認被
    告顯有不法所有之意圖，被告自應負竊盜罪責，而指摘原審
    判決被告無罪係屬不當，尚難認有理由，應予駁回。
據上論斷，應依刑事訴訟法第368條、第371條，判決如主文。
本案經檢察官侯千姬到庭執行職務。
中    華    民    國    95    年    7     月    18    日
                  刑事第五庭    審判長法  官  吳  敦
                                      法  官  陳世宗
                                      法  官  張傳栗
以上正本證明與原本無異。
不得上訴。
                                      書記官  何子傑
中    華    民    國    95    年    7     月    18    日


司法院資訊處製作；財團法人民間司法改革基金會備份。
